【裁判字號】    97,訴,3292
【裁判日期】    980413
【裁判案由】    誣告
【裁判全文】
臺灣臺中地方法院刑事判決              97年度訴字第3292號
公  訴  人  臺灣臺中地方法院檢察署檢察官
被      告  甲○○
選任辯護人  何岳儒律師
            張淳茵律師
上列被告因誣告案件，經檢察官追加起訴（96年度偵字第27001
號），本院判決如下：
    主    文
甲○○犯誣告罪，處有期徒刑捌月，減為有期徒刑肆月，緩刑參
年，並應向公庫支付新臺幣拾萬元，及向指定之公益團體、地方
自治團體或社區提供伍拾小時之義務勞務。緩刑期間付保護管束
。
    犯罪事實及理由
一、甲○○與乙○○、黃寶萱夫妻於民國94年1月5日簽訂「順治
    中醫診所原始董事會協議書」合資成立順治中醫診所，約定
    由股東按比例出資，以負責醫師或支援醫師之名義，購買臺
    中市七期、八期之大店面成立順治中醫診所，並委任由丁○○經營之提諾貿易股份有限公司處理有關醫療行政、管理、
    顧問、規劃、執行等業務。嗣丁○○陪同甲○○於94年6月
    12日，向陳美珠購得坐落臺中市○○區○○段155地號土地
    及其上門牌號碼「臺中市南屯區○○○○街638號及636號地
    下一層」建物，並於94年7月12日登記於甲○○名下，甲○○與丁○○並委由代書林柏君於94年7月27日，以上開土地
    及建物設定抵押權予丁○○之妻丙○○，並向臺中市中興地
    政事務所申辦抵押權設定登記 (另涉使公務員登載不實罪部
    分另案繫屬中)，詎甲○○明知其同意設定前揭抵押權並於
    設定抵押權登記之土地登記申請書、土地、建築改良物抵押
    權設定契約書簽名及蓋用印章而參與製作，並非丁○○、乙○○及丙○○所偽造，甲○○竟仍意圖使丁○○、乙○○及
    丙○○受刑事處分，基於誣告之犯意，於94年11月23日15時
    30分許，向臺灣臺中地方法院檢察署提出刑事告訴狀（經臺
    灣臺中地方法院檢察署檢察官先分94年度發查字第3088號，
    嗣改分95年度偵字第7454號），捏造誣指「丁○○與乙○○
    竟利用告訴人（按即甲○○）委託代辦上開不動產買賣及抵
    押貸款事宜而持有告訴人交付之印鑑章、印鑑證明及其他相
    關證明文件之機會，未經告訴人同意，在土地登記申請同意
    書上偽造告訴人之署押，為被告丁○○之配偶即被告丙○○
    之利益，以上開土地及建物虛偽設定2430萬元之抵押權」之
    事實，誣告丁○○、乙○○及丙○○均涉犯刑法第216條、
    第210條之行使偽造私文書罪嫌。嗣該案經臺灣臺中地方法
    院檢察署檢察官於95年度偵字第7454號案件偵查中，甲○○
    於95年12月28日提出刑事補充告訴理由狀坦承：「被告丁○○˙˙˙要告訴人以虛偽債權二千四百三十萬元為原因，將
    上揭房地設定抵押權予丙○○˙˙˙」等語，而於其所誣告
    之前開案件裁判確定前，自白前揭誣告犯行。
二、本案檢察官、被告及選任辯護人並未就卷內證據資料之證據
    能力有所爭執，且迄於言詞辯論終結前，均未主張有刑事訴
    訟法第159條第1項不得為證據之情形，是應認已同意卷內證
    據均得作為證據，且經本院審酌後，認無不適當之情形，應
    認本案調查之卷內證據均有證據能力，合先敘明。
三、訊據被告甲○○固坦承與丁○○等委由代書林柏君於前揭時
    、地，以上開土地及建物設定抵押權予丁○○之妻丙○○，
    並於相關文件上簽名，惟與其辯護意旨均略以：被告甲○○
    向中興地政事務所調閱資料時，發覺抵押權設定契約書上被
    告簽名部分與被告字跡不同，且被告乃一狀告訴丁○○等人
    涉及偽造被告多起文書，是被告乃一併提出告訴，被告係合
    理懷疑有此事實，且未知書狀法律用語之差異而為告訴，並
    無誣告之犯意云云，經查：
（一）被告於前揭時、地具狀向臺灣臺中地方法院檢察署對丁○○、乙○○及丙○○提出行使偽造私文書罪之告訴一節，
      除被告前揭自白外，並有告訴狀1份 (96年度偵字第27001
       號卷第28至33頁)在卷可稽。
（二）被告確有同意設定前揭抵押權並於設定抵押權登記之土地
      登記申請書、土地、建築改良物抵押權設定契約書簽名及
      蓋用印章一節，除據被告於本院自白外，被告於另案亦證
      稱：伊確有同意設定抵押權予丙○○，並將證件、印章、
      存摺等交給丁○○，伊曾去過林柏君代書之事務所2次，
      處理包含前揭抵押權設定事宜，並於相關申請書上簽名等
      語 (本院97年度易第2048號卷第192至194頁)，是被告既
      同意設定前揭抵押權並於相關文件簽名及交付證件、印章
      等物，被告前揭所辯向地政事務所調閱之抵押權設定相關
      文件之簽署，縱非被告所親自簽名，惟亦非被告前揭告訴
      狀所指之「未經告訴人同意」，被告虛偽而為前揭告訴，
      其申告自屬虛偽不實。
（三）按誣告罪之成立以意圖他人受刑事處分或懲戒處分，而為
      虛偽之告訴告發報告者為要件。所謂虛偽係指明知無此事
      實故意捏造而言，若告訴人誤認有此事實或以為有此嫌疑
      ，自不得指為虛偽，即難科以本罪（最高法院40年臺上字
      第88號判例參照）。本案係源於被告甲○○與乙○○、黃
      寶萱為經營中醫事業，且委由丁○○即被告丙○○之夫處
      理相關醫療行政、管理、顧問、規劃、執行等業務，嗣因
      雙方未能繼續經營，而由被告具狀提出詐欺取財、偽造文
      書等告訴等情，此有順治、康熙中醫診所原始董事協議書
      、授權書、中醫醫療機構原始董事會協議書、解除擬合資
      設立中醫醫療機構等相關事宜之合資解除協議書 (95年度
      偵字第7454號影卷第20至35頁)及被告前揭告訴狀各1紙在
      卷可稽，被告為該案之告訴人，所告訴之事涉及己方財產
      權益，且依其前揭告訴狀，被告所告訴而涉及之財產權益
      ，不外臺中市○○路○段6號9樓之10建物、被告所簽發之1
      億元本票、本案前揭大墩12街房地上所設定之抵押權三者
      ，其就本案大墩12街房地所設定抵押權之主要申告犯罪事
      實，即為前揭之「未經被告同意」設定抵押權，且被告有
      無同意設定抵押權一節，依一般文句表示之意思，即得為
      充分之語意理解，其前揭所申告之犯罪事實亦明確可別，
      被告及其辯護意旨辯稱不知用語差異云云，自不足為採。
（四）綜上所述，本案事證明確，被告犯行洵堪認定，應依法論
      科。
四、核被告所為，係犯刑法第169條第1項之誣告罪。被告犯後於
    所誣告案件裁判確定前自白，此有其前揭刑事補充告訴理由
    狀可稽 (95年度偵字第7454號影卷第69頁)，應依刑法第172
    條規定減輕其刑。爰審酌被告緣起於與乙○○、丁○○、丙○○等財產權益之爭執，其捏造不實之事項生損害於被害人
    ，復未能與被害人和解，並影響司法審判之正確性，惟犯後
    於所誣告案件裁判確定前自白，素行尚佳，非全無悔意等一
    切情狀，量處如主文所示之刑。被告上開犯罪時間，係在96
    年4月24日以前，合於中華民國96年罪犯減刑條例第2條第1
    項第3款所定減刑之條件，爰依該條例規定減其宣告刑2分之
    1。被告前未曾受有期徒刑以上刑之宣告，此有臺灣高等法
    院被告全國前案紀錄表一份在卷可稽，經此偵審程序及刑之
    宣告，均應知警惕，本院綜合各情，認被告經此教訓，如命
    被告向公庫支付一定之金額，併命向指定之公益團體、地方
    自治團體或社區提供義務勞務，即足使其能知所警惕，信無
    再犯之虞，因認所宣告之刑，以暫不執行為適當，爰併予宣
    告緩刑如主文所示之期間，並依其所涉犯罪非屬輕罪之性質
    ，命向公庫支付如主文所示之金額，及命向指定之公益團體
    、地方自治團體或社區提供義務勞務，再依刑法第93條第1
    項第2款規定於緩刑期間交付保護管束。
據上論斷，應依刑事訴訟法第299條第1項前段，刑法第169條第1
項、第172條、第74條第1項第1款、第2項第4款、第5款、第93條
第1項，中華民國96年罪犯減刑條例第2條第1項第3款、第7條，
判決如主文。
中    華    民    國    98    年    4     月    13    日
                  刑事第十四庭  審判長法  官  江奇峰
                                      法  官  林學晴
                                      法  官  郭書豪
以上正本證明與原本無異。
如不服本判決應於收受判決後10日內向本院提出上訴書狀，並應
敘述具體理由；其未敘述上訴理由者，應於上訴期間屆滿後20日
內向本院補提理由書（均須按他造當事人之人數附繕本）「切勿
逕送上級法院」。
                                      書記官  陳美虹
中    華    民    國    98    年    4     月    13    日
附錄論罪科刑法條
中華民國刑法第169條
（誣告罪）
意圖他人受刑事或懲戒處分，向該管公務員誣告者，處7年以下
有期徒刑。


司法院資訊處製作；財團法人民間司法改革基金會備份。
